【裁判字號】    98,交聲,3605
【裁判日期】    981231
【裁判案由】    聲明異議
【裁判全文】
臺灣臺中地方法院交通事件裁定        98年度交聲字第3605號
原處分機關  交通部公路總局臺中區監理所
異  議  人
即受處分人  甲○○
上列受處分人因違反道路交通管理處罰條例案件，對於交通部公
路總局臺中區監理所民國98年8 月13日所為之裁決（中監違字第
裁60-ZGQ014853號裁決書），聲明異議，本院裁定如下：
    主    文
原處分撤銷，發回交通部公路總局臺中區監理所。
    理    由
一、原處分機關裁決意旨：異議人即受處分人甲○○於民國98年
    1 月13日18時43分許，駕駛林秀霞所有車牌號碼9759-PW 號
    自用小客車，行經名間收費站北（第3 車道）處，因汽車行
    駛於應繳費之公路不依規定繳費（未申裝戶行駛電子收費車
    道，98年1 月13日18時43分過違規地點，經通知補繳，繳費
    期限98年2 月25日止未補繳）之交通違規事由，經國道公路
    警察局第七警察隊依違反道路交通管理處罰條例第27條第1
    項逕行舉發，受處分人甲○○於應到案期限到案陳情，經原
    舉發單位查復後仍有不服，該所遂於98年8 月13日以中監違
    字第裁60-ZGQ014853號裁決書，裁處受處分人甲○○罰鍰新
    臺幣（下同）3,000 元，逾期依裁決書處罰主文裁處。
二、受處分人甲○○聲明異議意旨：本人至今仍未收到遠通電收
    公司之繳費通知，何來延遲未依期限繳費之事實，為此聲明
    異議，請求撤銷原處分。
三、按汽車行駛於應繳費之公路、橋樑、隧道或輪渡，不依規定
    繳費者，處汽車所有人或駕駛人3,000 元以上6,000 元以下
    罰鍰，並追繳欠費，道路交通管理處罰條例第27條第1 項定
    有明文。次按道路交通管理處罰條例之處罰，受舉發違反道
    路交通管理事件之受處罰人，認為受舉發之違規行為應歸責
    他人者，應於舉發違反道路交通管理事件通知單應到案日期
    前，檢附相關證據及應歸責人相關證明文件，向處罰機關告
    知應歸責人，處罰機關應即另行通知應歸責人到案依法處理
    ，亦為道路交通管理處罰條例第85條第1 項所明定。再按車
    輛不依規定繳納通行費，營運單位之自動收費系統應將該用
    路人車輛之車種、牌照號碼、通行時間、地點、行駛方向等
    予以記錄並照相或錄影存記；營運單位應依本局查明之車籍
    資料，製發「補繳通行費及作業處理費通知單」，追繳通行
    費並加收作業處理費用。但因系統因素致無法完成扣款交易
    者，不另收作業處理費；用路人應依「補繳通行費及作業處
    理費通知單」所列金額及繳費期限完成補繳，逾補繳期限截
    止日未繳納者，依法舉發，交通部臺灣區○道○○○路局電
    子收費申裝及欠費追繳作業注意事項第13條第1 項、第2 項
    、第17條亦分別定有明文。
四、經查：
  (一)本件違規車輛即車牌號碼9759-PW 號自用小客車之車主為林
    秀霞，惟違規行為當時之駕駛人為其夫即受處分人甲○○，
    甲○○雖未於通知單記載之應到案日期前檢附相關證據及足
    資辨識、通知應歸責人之證明文件，至原處分機關辦理轉歸
    責駕駛人事宜，然甲○○分別於98年6 月10日、同年8 月13
    日向原處分機關提出交通違規陳述單，其上已記載違規當時
    之汽車駕駛人為其本人，另甲○○曾多次致電原處分機關洽
    詢本案違規單情事，電話中亦自承其係當天駕駛人，原處分
    機關因已可辨明違規行為應歸責對象為汽車駕駛人甲○○，
    而非違規車輛之登記名義人林秀霞，亦即於通知單應到案日
    期前，明確得知本件受舉發之違規行為有應歸責他人甲○○
    之情形，而依道路交通管理處罰條例第85條第1 項及違反道
    路交通管理事件統一裁罰基準及處理細則第36條之規定辦理
    轉歸責等情，有原處分機關98年11月3 日中監自字第098004
    1784號函、車號查詢汽車車籍、全戶戶籍資料查詢結果等在
    卷可稽，是本件違規行為當時之實際駕駛人為受處分人甲○
    ○，而非登記之車主林秀霞，堪以認定。
  (二)依前述交通部臺灣區○道○○○路局電子收費申裝及欠費追
    繳作業注意事項第17條規定，營運單位應製發「補繳通行費
    及作業處理費通知單」，追繳通行費並加收作業處理費用之
    對象為「用路人」，即實際駕駛人，在本案中即為甲○○。
    依照上開規定及說明，本件營運單位遠通電收公司應先對甲
    ○○製發「補繳通行費及作業處理費通知單」，通知甲○○
    依「補繳通行費及作業處理費通知單」所列金額及繳費期限
    完成補繳，若甲○○逾補繳期限截止日仍未繳納，始得依法
    舉發。然遍觀卷內，僅有遠通電收公司對車主林秀霞送達「
    高速公路通行費催繳通知單」之送達證書，並無遠通電收公
    司送達「補繳通行費及作業處理費通知單」予甲○○之送達
    證書或其他證據足以證明營運單位已對甲○○為限期補繳之
    通知，且本件舉發單位內政部警政署國道公路警察局第七警
    察隊名間分隊所開立之舉發違反道路交通管理事件通知單亦
    係對車主林秀霞送達，而非對實際駕駛人甲○○送達，有送
    達回證附卷可憑。綜上所述，原處分機關未責令營運單位補
    正通知甲○○限期補繳，即逕以甲○○為受處分人，而依道
    路交通管理處罰條例第27條第1 項規定裁處罰鍰3,000 元，
    程序上即有未合，受處分人甲○○以未收到遠通電收公司之
    繳費通知為由聲明異議，為有理由，應由本院應將原處分撤
    銷，發回原處分機關另行依上述程序處理，以資適法。
五、據上論斷，應依道路交通管理處罰條例第87條第2項，道路
    交通案件處理辦法第20條，裁定如主文。
中    華    民    國    98    年    12    月    31    日
                            交通庭法  官  羅智文
上正本證明與原本無異。
如不服本裁定應於送達後五日內向本院提出抗告狀
                                  書記官  鄭淑英
中    華    民    國    98    年    12    月    31    日

司法院資訊處製作；財團法人民間司法改革基金會備份。
